臺灣桃園地方法院刑事判決  
111年度易字第908號
公  訴  人  臺灣桃園地方檢察署檢察官 
被      告  陳在航



上列被告因詐欺等案件，經檢察官提起公訴（111年度偵緝字第9
71號）及移送併辦（111年度偵字第10636號），被告於本院準備
程序進行中，就被訴事實為有罪之陳述，經本院告知簡式審判程
序意旨，並聽取當事人之意見後，本院合議庭裁定由受命法官獨
任依簡式審判程序審理，判決如下：
    主  文
陳在航幫助犯洗錢防制法第十四條第一項之洗錢罪，處有期徒刑
貳月，併科罰金新臺幣貳萬元，罰金如易服勞役，以新臺幣壹仟
元折算壹日。
    犯罪事實
一、陳在航知悉金融帳戶係個人理財之重要工具，為攸關個人財產
    、信用之表徵，依一般社會生活之通常經驗，可預見提供自
    己金融帳戶給他人使用，可能成為他人作為不法收取他人款項
    及用以掩飾、隱匿財產犯罪所得之工具，竟不違背其本意，
    而基於幫助詐欺及幫助洗錢之不確定故意，於民國110年9月
    間某時許，在桃園地區不詳地點，將其所申辦之台新國際商
    業銀行000-00000000000000號帳戶（下稱台新銀行帳戶）之
    存摺、提款卡及密碼，交付予真實姓名年籍資料不詳、綽號
    「阿富」之人，並由綽號「阿富」之人直接或輾轉交付某詐
    欺集團成員使用，以此方法幫助他人從事財產犯罪收取被害
    人款項及掩飾、隱匿財產犯罪所得。嗣該詐欺集團成員取得
    上開台新銀行帳戶存摺、提款卡及密碼後，即意圖為自己不
    法之所有，基於詐欺取財犯意聯絡，先於110年8月下旬，經
    由通訊軟體LINE，向林靖容佯以邀約博奕投資並可精準獲利
    之話術，致林靖容陷於錯誤，付款投資，而於110年9月16日
    上午10時31分許，臨櫃匯款新臺幣（下同）80萬元，至上開
    台新銀行帳戶；復於110年9月13日，以LINE通訊軟體向邱觀
    蒂佯稱邀其投資博弈網站等語，邱觀蒂因此陷於錯誤，於同
    年11月13日晚間7時6分、7時49分許，分別匯款1萬元、2萬
    元至上開台新銀行帳戶，並旋遭詐欺集團成員提領一空，以
    此方式掩飾或隱匿犯罪所得來源及去向，並意圖使他人逃避刑
    事追訴，而移轉犯罪所得。嗣林靖容、邱觀蒂發覺遭詐騙，
    報警處理，始循線查悉上情。
二、案經林靖容、邱觀蒂訴由桃園市政府警察局八德分局報告臺
    灣桃園地方檢察署偵查起訴。
　　理  由
一、本案被告陳在航所犯非死刑、無期徒刑、最輕本刑為3年以
    上有期徒刑之罪，亦非高等法院管轄第一審案件，於準備程
    序進行中，被告就上揭被訴事實為有罪之陳述，經受命法官
    告知簡式審判程序之旨，並聽取其與檢察官之意見後，本院
    合議庭依刑事訴訟法第273條之1第1項規定，裁定由受命法
    官獨任進行簡式審判程序。是本案之證據調查，依同法第27
    3條之2規定，不受同法第159條第1項、第161條之2、第161
    條之3、第163條之1及第164條至第170條規定之限制，合先
    敘明。　　　　　
二、上揭犯罪事實，業據被告陳在航於本院準備程序及審理中坦
    承不諱，核與告訴人林靖容及邱觀蒂於警詢時證述情節大致
    相符（見111偵字第10636號卷第41頁至第43頁、111年度偵
    字第3549號卷第23頁至第25頁及本院111年度易字第908號卷
    第105頁至第109頁、第115頁至第126頁），並有台新國際商
    業銀行110年11月22日台新作文字第00000000號、110年12月
    20日台新作文字第11034436號函暨帳戶基本資料及交易明細
    、匯款單、對話紀錄截圖、轉帳記錄截圖、通話記錄截圖、
    交易明細表（見111年度偵字第10636號卷第29頁至39頁、第
    49頁、111年度偵字第3549號卷第39頁、第41頁至第43頁、
    第45頁至第55頁）在卷可考，足徵被告之前揭任意性自白核
    與事實相符，應堪採信。從而，本件事證已臻明確，被告犯
    行堪以認定，應予以依法論科。
三、論罪科刑：
　㈠按刑法上之幫助犯係對於犯罪與正犯有共同之認識，而以幫
    助之意思，於正犯實行犯罪之前或犯罪之際，為犯罪構成要
    件以外之行為，而予以助力，使之易於實行或完成犯罪行為
    之謂。所謂以幫助之意思而參與者，指其參與之原因，僅在
    助成正犯犯罪之實現者而言，又所謂參與犯罪構成要件以外
    之行為者，指其所參與者非直接構成某種犯罪事實之內容，
    而僅係助成其犯罪事實實現之行為者（最高法院88年度台上
    字第1270號、97年度台上字第1911號判決意旨參照）。次按
    金融帳戶乃個人理財工具，依我國現狀，申設金融帳戶並無
    任何特殊限制，且可於不同之金融機構申請多數帳戶使用，
    是依一般人之社會通念，若見他人不以自己名義申請帳戶，
    反而收購或借用別人之金融帳戶以供使用，並要求提供提款
    卡及告知密碼，則提供金融帳戶者主觀上如認識該帳戶可能
    作為對方收受、提領特定犯罪所得使用，對方提領後會產生
    遮斷金流以逃避國家追訴、處罰之效果，仍基於幫助之犯意
    ，而提供該帳戶之提款卡及密碼，以利洗錢實行，仍可成立
    一般洗錢罪之幫助犯（最高法院108年台上大字第3101號裁
    定意旨參照）。經查，被告將其台新銀行帳戶之存摺、提款
    卡及密碼交予「阿富」，俟詐欺集團成員直接或輾轉取得上
    開金融機構帳戶資料後，再分別對告訴人林靖容及邱觀蒂施
    以詐術，致令告訴人2人分別陷於錯誤，而各依指示分別匯
    款至上開台新銀行帳戶後，續由詐欺集團成員以提領現金之
    方式，而將匯入之款項提領，以此方式製造金流斷點，而掩
    飾、隱匿上開詐欺取財犯罪所得之本質及去向，是被告交付
    金融機構存款帳戶資料所為，係對他人遂行詐欺取財及洗錢
    之犯行資以助力而實施犯罪構成要件以外之行為，且在無積
    極證據證明被告係以正犯之犯意參與犯罪行為之情形下，揆
    諸前開判決意旨，應認被告所為應僅成立幫助犯，而非論以
    正犯。
　㈡核被告所為，係犯刑法第30條第1項前段、第339條第1項之幫
    助犯詐欺取財罪，及刑法第30條第1項前段，洗錢防制法第1
    4條第1項之幫助犯一般洗錢罪。至公訴意旨（111年度偵緝
    字第971號）、移送併辦意旨（111年度偵字第10636號）雖
    均漏未論及被告就上揭犯罪事實同時犯刑法第30條第1項前
    段、洗錢防制法第14條第1項之幫助一般洗錢罪，惟此部分
    犯行與被告被訴犯幫助詐欺取財罪之犯行有想像競合犯之裁
    判上一罪關係（詳下述），自為起訴效力所及，且業經本院
    於準備程序中當庭諭知被告（見本院111年度易字卷第106頁
    ），足使被告有實質答辯之機會，已無礙被告防禦權之行使
    ，本院自得併予審理認定，附此敘明。至移送併辦意旨被告
    就上揭犯罪事實漏列刑法第30條第1項前段之幫助詐欺及幫
    助一般洗錢罪部分，業經檢察官當庭更正補充（見本院111
    年度易字卷第109頁），附此敘明。
　㈢想像競合犯：
　⒈被告交付台新銀行帳戶存摺、提款卡及密碼，供詐欺集團成
    員用以使告訴人2人分別匯入款項後予以提領，而幫助詐欺
    集團成員取得詐得款項，被告以一交付金融帳戶資料之幫助
    詐欺行為，同時侵害告訴人2人之財產法益，為同種想像競
    合犯。
　⒉被告以提供一個金融機構帳戶資料之行為，同時犯幫助詐欺
    取財及幫助一般洗錢2罪，為異種想像競合犯，應依刑法第5
    5條規定，從一重依幫助犯一般洗錢罪處斷。
　㈣累犯：
　  按最高法院刑事大法庭110年度台上大字第5660號裁定意旨
    「被告構成累犯之事實及應加重其刑之事項，均應由檢察官
    主張並具體指出證明之方法後，經法院踐行調查、辯論程序
    ，方得作為論以累犯及是否加重其刑之裁判基礎。」等語。
    查被告前於109年間因過失傷害案件，經本院以109年度桃交
    簡字第15781號判決有期徒刑6月確定，入監執行後，於110
    年6月26日執行完畢出監，此有被告臺灣高等法院被告前案
    紀錄表在卷可參，又本件起訴書雖載明被告構成累犯之事實
    ，並已載明該累犯係過失傷害案件，惟被告前開構成累犯之
    罪名與罪質均與本件不同，依司法院大法官釋字第775號解
    釋及最高法院刑事大法庭110年度台上大字第5660號裁定意
    旨為個案情節審酌後，本件無須依刑法第47條第1項規定加
    重其刑。
　㈤減輕：
　　被告幫助他人遂行一般洗錢之犯行，為幫助犯，爰依刑法第
    30條第2項之規定，按正犯之刑減輕之。又被告於本院準備
    程序及審理時，均坦承將其所申辦之台新銀行存摺、提款卡
    及密碼交付予「阿富」，而自白其上開幫助犯一般洗錢罪之
    犯行，爰依洗錢防制法第16條第2項之規定，減輕其刑，並
    依刑法第70條遞減之。
  ㈥爰審酌被告可預見將其所申辦之個人金融帳戶存摺、印章、
    提款卡及密碼提供他人，恐遭詐欺成員充作詐騙他人財物後
    ，用以匯款之人頭帳戶，而幫助掩飾、隱匿詐欺犯罪所得之
    本質及去向，竟仍未經詳細查證，任意將其金融機構帳戶之
    存摺、提款卡及密碼交予他人使用，助長詐騙財產犯罪之風
    氣，造成無辜民眾受騙而受有金錢損失，並使贓款追回困難
    ，實為當今社會詐財事件發生之根源，擾亂金融交易往來秩
    序及影響社會正常交易安全甚鉅，且因被告提供個人帳戶，
    致使執法人員難以追查正犯之真實身分，所為誠屬不當，惟
    考量被告犯後終能坦承犯行，並與告訴人林靖容達成調解，
    願賠償告訴人林靖容所受損害，此有本院訊問筆錄1份在卷
    可參（見本院111年度易字第908號卷第129頁至第131頁），
    堪認尚有悔意，兼衡其犯罪動機、目的、手段、智識程度、
    告訴人2人遭詐騙之金額等一切情狀，量處如主文所示之刑
    ，並諭知罰金部分易服勞役之折算標準。
四、沒收：
  ㈠本件查無積極具體證據足認被告因交付上開金融帳戶資料而
    獲有金錢或其他利益等犯罪所得，自不生犯罪所得應予沒收
    之問題。　
  ㈡至洗錢防制法第18條第1項前段固規定「犯第14條之罪，其 
    所移轉、變更、掩飾、隱匿、收受、取得、持有、使用之財
     物或財產上利益，沒收之」，惟被告非實際上提款之人，
    無 掩飾隱匿詐欺贓款之犯行，非洗錢防制法第14條第1項之
    正 犯，自無上開條文適用，附此敘明。
五、據上論斷，應依刑事訴訟法第273條之1第1項、第299條第1
    項前段，判決如主文。
本案由檢察官吳明嫺提起公訴及檢察官林郁芬移送併辦，經檢察
官詹東祐到庭執行職務。
中　　華　　民　　國　　111 　年　　12　　月　　8　　日
                  刑事第八庭    法  官  鄭朝光
如不服本判決應於收受送達後20日內向本院提出上訴書狀，並應
敘述具體理由；其未敘述上訴理由者，應於上訴期間屆滿後20日
內向本院補提理由書（均須按他造當事人之人數附繕本）「切勿
逕送上級法院」。告訴人或被害人如對於本判決不服者，應具備
理由請求檢察官上訴，其上訴期間之計算係以檢察官收受判決正
本之日期為準。
                              書記官    黃宜貞
中　　華　　民　　國　　111 　年　　12　　月　　8 　　日
附錄本案論罪科刑法條全文
中華民國刑法第30條
幫助他人實行犯罪行為者，為幫助犯。雖他人不知幫助之情者，
亦同。
幫助犯之處罰，得按正犯之刑減輕之。
中華民國刑法第339條
意圖為自己或第三人不法之所有，以詐術使人將本人或第三人之
物交付者，處5年以下有期徒刑、拘役或科或併科50萬元以下罰
金。
以前項方法得財產上不法之利益或使第三人得之者，亦同。
前二項之未遂犯罰之。
　
洗錢防制法第14條
有第二條各款所列洗錢行為者，處七年以下有期徒刑，併科新臺
幣五百萬元以下罰金。
前項之未遂犯罰之。
前二項情形，不得科以超過其特定犯罪所定最重本刑之刑。